【裁判字號】    94,訴,901
【裁判日期】    950126
【裁判案由】    分割共有物
【裁判全文】
臺灣彰化地方法院民事判決               94年度訴字第901號
    原      告  銘緯鐵材有限公司
    法定代理人  丁○○
    訴訟代理人  乙○○
    被      告  國振社企業有限公司
    法定代理人  甲○○
    訴訟代理人  丙○○
上列當事人間請求分割共有物事件，本院於民國95年1 月17日言
詞辯論終結，判決如下：
    主  文
兩造共有坐落彰化縣伸港鄉○○段七九二地號、面積四千四百八
十點三四平方公尺土地，應分割為：如附圖所示編號Ａ部分面積
三千六百五十三點七二平方公尺由被告取得；編號Ｂ部分面積八
百二十六點六二平方公尺由原告取得。
訴訟費用由原告負擔萬分之一八四五，餘由被告負擔（即按原應
有部分比例負擔）。
    事實及理由
一、原告主張：坐落彰化縣伸港鄉○○段792 地號、面積4,480.
    34平方公尺土地（下稱系爭土地）係兩造所共有，原告之應
    有部分為萬分之一八四五，被告之應有部分為萬分之八一五
    五。又兩造就系爭土地並無不分割期限之約定，系爭土地亦
    無因物之使用目的不能分割之情形，惟兩造間無法達成協議
    為分割，為此訴請裁判分割。至於分割方法，應以如附圖（
    即彰化縣和美地政事務所民國94年11月22日製發之土地複丈
    成果圖；簡稱附圖）所示之位置、面積原物分割予兩造，最
    符合公平及正義之原則等語。並聲明：求為判決如主文第1
    項所示。
二、被告同意分割，並同意原告提出之分割方案。
三、原告主張系爭土地為兩造所共有，其應有部分分別為萬分之
    一八四五、萬分之八一五五，兩造間就系爭土地並無不分割
    期限之約定，系爭土地亦無因物之使用目的不能分割之情形
    ，惟因兩造無法協議為分割等事實，業據其提出土地登記謄
    本一份為證，且為被告所不爭執，此部分堪信為真實。
四、按各共有人，得隨時請求分割共有物，但因物之使用目的不
    能分割或契約訂有不分割之期限者，不在此限，又共有物之
    分割，依共有人協議之方法行之，分割之方法，不能協議決
    定者，法院得因任何共有人之聲請，命為下列之分配：(1)以
    原物分配於各共有人；(2)變賣共有物，以價金分配於各共有
    人，且以原物為分配時，如共有人中，有不能按其應有部分
    受分配者，得以金錢補償之，民法第823 條第1 項、第824
    條分別規定甚明。從而，原告依據上開規定請求判決分割系
    爭土地，即無不合，應予准許。
五、查系爭土地係工業區丁種建築用地，地形略呈長方形，北側
    及西側均面臨工業區○○○○道路，其上除被告於系爭土地
    中間靠西側部分建有其所有已辦理建物保存登記、面積1,04
    3.64平方公尺之一層樓鋼造廠房一棟（同段37建號即門牌號
    碼彰化縣伸港鄉○○路2 號；另增建有雜物間、廠房、車棚
    等違章建築）外，其右側部分係廣達2,202.08平方公尺之空
    地等情，有土地登記謄本、建物登記謄本各一份、建物使用
    執照卷宗影本一冊在卷可稽，並經本院囑託彰化縣和美地政
    事務所派員會同勘測屬實，製有勘驗筆錄、土地複丈成果圖
    （94年9 月製發之現況圖）各一份為憑。本院審酌上情及兼
    顧兩造利益、系爭土地整體利用價值，認為原告提出之分割
    方案即將如附圖所示編號Ａ部分土地分由被告取得，另將編
    號Ｂ部分土地分由原告取得，不但使二部分土地均得以面臨
    現有道路而通行無虞，且各部分地形方整，利用價值高，復
    可符合目前兩造使用之現況，又為被告所同意，堪稱允當。
    故爰予以採用並判決分割如主文第1 項所示。
六、訴訟費用負擔之依據：民事訴訟法第78條、第80條之1 。
中    華    民    國    95    年    1     月    26    日
                  民事第二庭  法  官   陳連發
以上正本係照原本作成。
如對判決上訴，應於判決送達後20日日向本院提出上訴狀。
中    華    民    國    95    年    1     月    26    日
                              書記官   彭月美


司法院資訊處製作；財團法人民間司法改革基金會備份。
